【裁判字號】    98,台上,7480
【裁判日期】    981210
【裁判案由】    業務過失致人於死
【裁判全文】
最高法院刑事判決            九十八年度台上字第七四八０號
上  訴  人  甲○○
上列上訴人因業務過失致人於死案件，不服台灣高等法院高雄分
院中華民國九十六年十一月十九日第二審判決（九十六年度交上
訴字第八五號，起訴案號：台灣屏東地方法院檢察署九十四年度
偵字第四０七二號），提起上訴，本院判決如下：
    主  文
上訴駁回。
    理  由
按刑事訴訟法第三百七十七條規定，上訴於第三審法院，非以判
決違背法令為理由，不得為之。是提起第三審上訴，應以原判決
違背法令為理由，係屬法定要件。如果上訴理由書狀並未依據卷
內訴訟資料，具體指摘原判決不適用何種法則或如何適用不當，
或所指摘原判決違法情事，顯與法律規定得為第三審上訴理由之
違法情形，不相適合時，均應認其上訴為違背法律上之程式，予
以駁回。本件原判決已明依憑上訴人甲○○於警詢、檢察官訊
問時之供述，並有現場照片、車輛照片、道路交通事故現場圖、
被害人陳連香之診斷證明書、病歷資料等在卷可稽。上訴人駕駛
自用小貨車應注意車前狀況，並隨時採取必要之安全措施；超越
前車時，應與前車左側保持半公尺以上之距離，其能注意而疏未
注意，未能及早發現被害人騎乘機車在前同向行駛，於超越被害
人之機車時，未保持適當安全間隔等情，經台灣省高屏澎區車輛
行車事故鑑定委員會（下稱鑑定委員會）、台灣省車輛行車事故
覆議鑑定委員會（下稱覆議鑑定委員會）、國立中央警察大學（
下稱警察大學）鑑定明確，有各該鑑定意見書、鑑定書在卷可按
，並經警察大學實際實施鑑定之人陳高村於第一審以言詞說明，
足認上訴人就本件行車事故有過失責任。被害人之死亡原因，經
台灣屏東地方法院檢察署檢察官會同法醫師相驗，並囑託法務部
法醫研究所（下稱法醫研究所）實施解剖鑑定結果，認定被害人
受有頭部外傷併右側硬腦膜下出血、腦幹壓迫之傷害，呈現重度
昏迷狀態，因敗血性休克及呼吸衰竭死亡等情，有台灣屏東地方
法院檢察署勘驗筆錄、驗斷書、相驗屍體證明書、相驗、解剖照
片、法醫研究所民國九十六年三月十二日（96）醫鑑字第096110
0042號鑑定書附卷可考。並說明被害人因上訴人之行車事故受傷
，經住院治療未見好轉，造成傷重死亡，上訴人之過失行為與被
害人之死亡結果，具有相當因果關係，資以認定上訴人有原判決
事實欄所記載之犯罪事實。對於上訴人所辯：伊於本件車禍未有
過失責任云云，何以不足採取，亦已憑卷內證據資料，於理由內
詳為指駁說明。因而維持第一審就起訴之犯罪事實，變更檢察官
所引應適用之法條，論處上訴人因業務過失致人於死之罪刑，並
適用中華民國九十六年罪犯減刑條例之相關規定，減其宣告刑二
分之一之科刑判決，駁回上訴人在第二審之上訴。原判決已明
所憑之證據及其認定之理由，所為論斷與卷內證據資料相符，從
形式上觀察，並無何違背法令之情形存在。上訴意旨略以：(一)上
訴人駕駛之自用小貨車係車齡九年之手排檔老舊車輛，甫紅燈停
車起步行駛短短二十公尺，車速不過時速二十公里，足見被害人
係酒後騎乘機車重心不穩，先擦撞路邊電線桿，再倒地擦撞上訴
人之車輛，並非上訴人自後超車擦撞被害人之機車。又鑑定委員
會、覆議鑑定委員會所認定車禍發生經過，與物理慣性及現場照
片均有不符，並缺乏明確證據可佐；警察大學引為鑑定基礎之基
本事實，則多有錯誤，足認各該鑑定結果均不可採信。原判決草
率採取鑑定委員會、覆議鑑定委員會及警察大學之鑑定結果，遽
認上訴人有過失責任，其事實認定顯然違背經驗法則及論理法則
，於法有違。(二)經屏東龍泉醫院檢驗結果，發現被害人之血中酒
精濃度為二．０，雖仍在容許值之範圍內，但仍足認被害人係酒
後駕車肇事。原判決卻認定並無其事，有判決理由不備之違法。
(三)上訴人之老舊車輛，於發生車禍當時甫紅燈停車起步行駛約二
十公尺，其行車速度究為若干？是否超過時速二十公里？有無達
到第一審判決認定之時速四、五十公里？此攸關上訴人所駕駛車
輛有無可能自後超越被害人之機車，又非不易或不能調查，自有
調查明白之必要。乃原審不依上訴人之聲請加以調查，自有應於
審判期日調查之證據而未予調查之違法。(四)上訴人在原審之選任
辯護人主張鑑定委員會、覆議鑑定委員會及警察大學之鑑定結果
，均未審酌上訴人之行車速度僅為時速二十公里，被害人係酒後
駕車等相關證據資料，應無證據能力等情，並非無的放矢。原判
決不予採取，所持理由牽強，不能苟同云云。經查：(一)原判決說
明鑑定委員會、覆議鑑定委員會及警察大學，均係檢察官或第一
審依刑事訴訟法第二百零八條第一項之規定，檢具卷宗資料等相
關事證，囑託鑑定，所出具之書面鑑定報告，具有證據能力（見
原判決第三頁），於法洵無不合。至於鑑定結果是否正確，係關
於證據證明力之判斷，而與其有無證據能力無關。上訴意旨雖以
各該鑑定均未審酌上訴人行車速度為時速二十公里，被害人係酒
後駕車等相關證據資料，主張各該鑑定結果均無證據能力云云，
但上訴意旨所指係關於鑑定結果證明力高低判斷之事項，難認已
具體指摘原判決就有無證據能力所為判斷有何違法，自不屬上訴
第三審之適法理由。(二)證據之取捨與證據之證明力如何，均屬事
實審法院得裁量、判斷之職權；苟其此項裁量、判斷，並不悖乎
經驗法則或論理法則，又於判決內論其何以作此判斷之心證理
由者，即不得任意指摘其為違法，而據為提起第三審上訴之合法
理由。查(1)原判決已詳細說明被害人之血中酒精濃度，經換算結
果，其呼氣酒精濃度為每公升０．０一毫克，遠低於容許值範圍
，足認被害人並無酒後駕車情事，上訴人之選任辯護人主張被害
人酒後駕車，係對被害人之血中酒精濃度或呼氣酒精濃度之數值
有所誤解等語（見原判決第一七頁），尚與事理不悖，核屬其採
證、認事職權之適法行使，要無上訴意旨所指判決理由不備之違
法可言。(2)原判決審酌鑑定委員會、覆議鑑定委員會及警察大學
之鑑定結果，佐以警察大學實際實施鑑定之人陳高村於第一審之
言詞說明，並參酌上訴人於警詢、檢察官訊問時之供述及現場照
片、車輛照片、道路交通事故現場圖等具體事證、詳為說明其取
捨證據之理由，據以認定上訴人應注意車前狀況，並隨時採取必
要之安全措施；超越前車時，應與前車左側保持半公尺以上之距
離，其能注意而疏未注意，未能及早發現被害人騎乘機車在前同
向行駛，於超越被害人之機車時，未保持適當安全間隔，其於本
件行車事故有過失責任（見原判決第六至一五頁），既與事理無
違，係其採證、認事職權之合法行使。上訴意旨就業經原審加以
審酌並詳加說明之各項爭議，徒憑自己之說詞，再事爭執，而未
能提出原判決所為說明有何不合經驗法則或論理法則之具體理由
，難認係屬提起第三審上訴之合法理由。(三)刑事訴訟法所稱依法
應於審判期日調查之證據，係指與待證事實有重要關係，在客觀
上顯有調查必要性之證據而言，故其範圍並非漫無限制，必其證
據與判斷待證事實之有無，具有關聯性，得據以推翻原判決所確
認之事實，而為不同之認定，若僅枝節性問題，或所證明之事項
已臻明確，自均欠缺調查之必要性，原審未依聲請為無益之調查
，並無違法之可言。上訴人在原審之選任辯護人雖聲請原審現場
勘驗上訴人之車輛及行駛狀況，用以證明上訴人於發生車禍時，
剛紅燈停車起步行駛約二十公尺，時速約二十公里，而非如第一
審判決認定之時速四、五十公里等情。但原判決並未認定上訴人
超速行車，其行車速度如何，已難以推翻原判決所確認之事實。
又上訴人之車輛時速究為二十公里，抑或四、五十公里，亦難以
憑據時隔逾二年之久，車況難免有所改變，再以現場勘驗車輛及
行駛之方式，加以調查。原審未依聲請再為上述無益之調查，已
說明其所憑理由（見原判決第一六頁），尚無不合，難謂有上訴
意旨所指調查職權未盡之違法可言。上訴意旨仍執前詞，再為事
實上之爭執，或徒憑己見，就原審調查、取捨證據與判斷其證明
力之適法行使，及判決內已明白論斷之事項，任意指摘為違法，
核均非適法之上訴第三審理由。應認其上訴為違背法律上之程式
，予以駁回。
據上論結，應依刑事訴訟法第三百九十五條前段，判決如主文。
中    華    民    國  九十八  年   十二   月    十    日
                      最高法院刑事第十二庭
                          審判長法官  黃  一  鑫
                                法官  張  春  福
                                法官  林  勤  純
                                法官  李  錦  樑
                                法官  陳  國  文
      本件正本證明與原本無異
                                      書  記  官
中    華    民    國  九十八  年   十二   月   十六   日
                                                      K


司法院資訊處製作；財團法人民間司法改革基金會備份。
